臺灣臺南地方法院新市簡易庭民事判決
110年度新簡字第331號
原      告  張延成  


訴訟代理人  張員慈  
被      告  吳和庭  
上列當事人間請求損害賠償（交通）事件，經本院刑事庭以109
年度交簡附民字第222號刑事附帶民事訴訟裁定移送前來，本院
新市簡易庭於民國110年9月30日言詞辯論終結，判決如下︰
    主      文
一、被告應給付原告新臺幣635,353元，及自民國109年12月19日
    起至清償日止，按週年利率百分之5計算之利息。
二、原告其餘之訴駁回。
三、訴訟費用由被告負擔百分之84，餘由原告負擔。 
四、本判決原告勝訴部分得假執行。 
    事實及理由
一、程序部分：
　㈠被告經合法通知，無正當理由，未於言詞辯論期日到場，核
    無民事訴訟法第386條各款所列情形，爰依原告之聲請，由
    其一造辯論而為判決。
　㈡按訴狀送達後，原告不得將原訴變更或追加他訴，但擴張或
    減縮應受判決事項之聲明者，不在此限，民事訴訟法第255
    條第1項但書第3款定有明文。經查，原告起訴時就遲延利息
    部分，請求自民國109年11月21日起算（交簡附民卷第7頁）
    ，後於言詞辯論期日減縮為自刑事附帶民事訴訟起訴狀繕本
    送達翌日起算（新簡卷第40頁），核原告上開所為與前述法
    律規定相符，應予准許。　　
二、原告起訴主張：
　㈠被告未考領有適當之駕駛執照，仍於109年5月27日下午4時50
    分許，騎乘車牌號碼000-000號普通重型機車沿臺南市永康
    區永大路3段622巷由東往西方向行駛，行經永大路3段622巷
    與永大路橋下路口時，本應注意機車行駛之車道，應依標誌
    或標線之規定行駛，並應注意行至無號誌之交岔路口，支線
    道車應暫停讓幹線道車先行，而依當時天候晴、日間自然光
    線、柏油路面乾燥無缺陷、路上無障礙物且視距良好，客觀
    上並無不能注意之情事，竟疏未注意及此，未暫停讓幹線道
    車先行，並貿然左轉彎逆向行駛，適原告騎乘車牌號碼000-
    000號普通重型機車（下稱系爭機車）沿永大路橋下由南往
    北方向行駛至該處，兩造因而發生碰撞（下稱系爭車禍事故
    ），致原告受有外傷性乙狀結腸腸系膜撕裂傷併腹腔積血、
    腸粘連合併腸阻塞之傷害（下稱系爭傷害）。
　㈡原告因系爭車禍事故，受有以下損害，爰依侵權行為法律關
    係提起本件訴訟等語：
　⒈醫療費用新臺幣（下同）102,305元。
　⒉增加生活上需要費用4,482元。
　⒊看護費用208,800元。
　⒋系爭機車修理費用42,550元。
　⒌不能工作之損害94,000元。
　⒍精神慰撫金300,000元。　　　　　　
　㈢聲明：被告應給付原告752,137元，及自刑事附帶民事訴訟起
    訴狀繕本送達翌日起至清償日止，按週年利率百分之5計算
    之利息。　　
三、被告未於言詞辯論期日到庭，亦未提出書狀為任何陳述或答
    辯。
四、得心證之理由：
　㈠原告主張系爭車禍事故存在之事實，經本院依職權調閱本件
    刑事案件即本院109年度交簡字第3394號案件全卷核閱屬實
    ，被告已於相當時期受合法通知，卻未於言詞辯論期日到場
    ，復未提出書狀作何爭執，依民事訴訟法第280條第3項準用
    第1項規定視同自認，可認原告上開主張為真實。
　㈡按因故意或過失，不法侵害他人之權利者，負損害賠償責任
    ；違反保護他人之法律，致生損害於他人者，負賠償責任；
    汽車、機車或其他非依軌道行駛之動力車輛，在使用中加損
    害於他人者，駕駛人應賠償因此所生之損害；不法侵害他人
    之身體或健康者，對於被害人因此喪失或減少勞動能力或增
    加生活上之需要時，應負損害賠償責任；不法侵害他人之身
    體、健康、名譽、自由、信用、隱私、貞操，或不法侵害其
    他人格法益而情節重大者，被害人雖非財產上之損害，亦得
    請求賠償相當之金額，民法第184條第1項前段及第2項前段
    、第191條之2前段、第193條第1項、第195條第1項前段分別
    定有明文。又按機車行駛之車道，應依標誌或標線之規定行
    駛；汽車行駛至無號誌或號誌故障而無交通指揮人員指揮之
    交岔路口，支線道車應暫停讓幹線道車先行；汽車駕駛人，
    不依規定駛入來車道，處600元以上1,800元以下罰鍰，道路
    交通安全規則第99條第1項前段及第102條第1項第2款前段、
    道路交通管理處罰條例第45條第1項第3款分別定有明文。經
    查，系爭車禍事故發生前，被告騎乘機車行經路口繪有「停
    」字之道路，且不得左轉進入原告行向之道路，有道路交通
    事故現場圖1份（警卷第31頁）在卷可參，被告卻未優先禮
    讓幹道車之原告通行，且逆向左轉，違反前述交通規則無疑
    。又系爭車禍事故發生時，被告亦無不能注意之情事，被告
    竟疏未注意，導致與騎乘系爭機車之原告發生碰撞，被告具
    有過失甚為明確。另被告前開駕車過失行為與原告所受系爭
    傷害以及系爭機車受損之結果間具有相當因果關係，原告主
    張被告應負侵權行為損害賠償責任，自屬可採。
　㈢另按民事訴訟如是由原告主張權利者，應先由原告負舉證之
    責，若原告先不能舉證，以證實自己主張之事實為真實，則
    被告就其抗辯事實即令不能舉證，或其所舉證據尚有疵累，
    亦應駁回原告之請求。以下即就原告上述請求賠償項目是否
    准許，分述之：
　⒈醫療費用部分：
　　原告主張其因系爭傷害支出醫療費用102,305元，已提出奇
    美醫療財團法人奇美醫院診斷證明書（下稱系爭診斷證明書
    ）以及收據等（交簡附民卷第21至29頁）為證，核屬相符，
    自應准許。
　⒉增加生活上需要費用部分：
　　原告主張其因系爭傷害支出4,482元，其中束腹帶（500元）
    、面盆（75元）及尿壺（35元），有發票3張（交簡附民卷
    第33頁）為憑，合計610元（計算式：500元＋75元＋35元＝610
    元）確屬因系爭傷害所增加生活上之需要費用，應予准許。
    至於原告逾此範圍之支出，是購買益生菌、益力康、倍速益
    等營養品，固有發票2張（交簡附民卷第33頁）在卷可參，
    惟並無相關診斷證明可資佐證此部分商品有購買的必要性，
    自不應准許。
　⒊看護費用部分：
　　原告因系爭傷害，自109年5月27日進入醫院後至同年6月30
    日方出院，嗣又於同年7月1日入院，直至同年月22日出院，
    總計住院57天，原告接受乙狀結腸段切除術並排吻合、腸系
    膜修復、腸粘連分離術，此有系爭診斷證明書在卷為憑。另
    原告請求全日看護費用以每天2,400元計算，亦提出聘雇照
    顧服務員費用收據1張（交簡附民卷第31頁）為證，則原告
    自得請求看護費用136,800元（計算式：2,400元×57天＝136,
    800元）。至原告逾此部分之看護費用請求，並未見原告提
    出證明，系爭診斷證明書亦僅記載原告出院後宜休養4週，
    並未有指明需他人全日照護的情形，當不應准許。
　⒋系爭機車修理費用部分：
　　原告主張系爭機車因系爭車禍事故受損，其支出維修費用42
    ,550元，已有車輛詳細資料報表以及鋐安車業估價單各1份
    （交簡附民卷第35頁；警卷第59頁）為證，惟前述估價單所
    載均為零件費用，因是以新品代替舊品，應扣除其折舊部分
    ，方為修復之必要費用。經查，系爭機車於98年8月出廠，
    有前述車輛詳細資料報表1份在卷可查，距系爭車禍事故發
    生日即109年5月27日，已使近11年，又依行政院所頒固定資
    產耐用年數表及固定資產折舊率表，機械腳踏車之耐用年數
    為3年，系爭機車使用年數雖已超過耐用年數，但於系爭車
    禍事故發生時仍正常使用中，足見其零件應仍在固定資產耐
    用年限內，方可繼續使用，難認其零件已無殘餘價值，如超
    過耐用年限之部分仍依定率遞減法繼續予以折舊，則與固定
    資產耐用年限所設之規定不符。故參酌營利事業所得稅查核
    準則第95條第8款所定「營利事業折舊固定資產，於耐用年
    限屆滿仍繼續使用者，其殘值得自行預估可使用年數並重新
    估計殘值後，按原提列方法計提折舊」、所得稅法第51條：
    「固定資產之折舊方法，以採用平均法、定率遞減法、年數
    合計法、生產數量法、工作時間法或其他經主管機關核定之
    折舊方法為準」，及該法施行細則第48條第1款：「本法第5
    1條所定固定資產之折舊方法，採平均法者，以固定資產成
    本減除殘價後之餘額，按固定資產耐用年數表規定之耐用年
    數平均分攤，計算每期折舊額」等規定，本院認採用「平均
    法」計算其最後1年折舊後之殘值作為系爭機車零件之殘餘
    價值【計算式：取得成本÷（耐用年限+1）= 殘值】，較屬
    合理。依此，系爭機車之零件費以殘值核計應僅得請求10,6
    38元【計算式：42,550元÷（3＋1）＝10,638元，元以下4捨5
    入】，原告逾此範圍之請求，則屬無據。 
　⒌不能工作之損害部分：
　　原告於109年5月至10月之薪資總計為191,338元（計算式：3
    4,751元＋34,701元＋24,373元＋37,173元＋29,551元＋30,789元
    ＝191,338元），則原告平均每日薪資為1,063元（計算式：1
    91,338元÷6÷30＝1,063元，元以下4捨5入），原告主張其不
    能工作損失應以每日1,000元計算（交簡附民卷第7頁），核
    屬有據。再者，依據系爭診斷證明書，原告住院總天數為57
    天，另醫囑宜休養4週，則原告不能工作之期間應為85天（
    計算式：57天＋〈4×7〉天＝85天），原告所受工作損失即為85,
    000元（計算式：1,000元×85＝85,000元），此部分請求自應
    准許。原告逾此範圍之請求，並無依據，不應准許。
　⒍精神慰撫金部分：　
　　按關於慰撫金之多寡，應以被害人精神上所受之苦痛為準據
    ，亦應審酌被害人之地位、家庭情況及加害人之地位，俾資
    為審判之依據，故應就兩造之身分、職業、教育程度、財產
    及經濟狀況，用以判斷非財產上損害之慰撫金數額。本院審
    酌原告所受系爭傷害並非輕微，住院天數達57天，且原告就
    系爭車禍事故之發生並無過失，被告迄今未對原告為任何賠
    償，且於本院調解程序以及言詞辯論期日均未到場，態度消
    極。另參以原告為高中畢業，從事加工製造，名下有汽車1
    輛，年收入約40餘萬元，被告則為國中畢業，職業為工，名
    下無任何財產等情，有兩造108、109年度稅務電子閘門財產
    所得調件明細表以及警詢調查筆錄（警卷第3、15頁）在卷
    可憑，認原告請求300,000元之精神慰撫金額尚屬允當，應
    予准許。
　⒎綜上，原告得請求被告賠償之金額合計為635,353元（計算式
    ：102,305元＋610元＋136,800元＋10,638元＋85,000元＋300,00
    0元＝635,353元）。
　㈣按給付無確定期限者，債務人於債權人得請求給付時，經其
    催告而未為給付，自受催告時起，負遲延責任。其經債權人
    起訴而送達訴狀，或依督促程序送達支付命令，或為其他相
    類之行為者，與催告有同一之效力；遲延之債務，以支付金
    錢為標的者，債權人得請求依法定利率計算之遲延利息。但
    約定利率較高者，仍從其約定利率；應付利息之債務，其利
    率未經約定，亦無法律可據者，週年利率為百分之5，民法
    第229條第2項、第233條第1項、第203條分別定有明文。查
    被告因本件侵權行為對原告應負之債務屬未定給付期限者，
    則原告請求自刑事附帶民事起訴狀繕本送達翌日（交簡附民
    卷第51頁）即109年12月19日起至清償日止，按週年利率百
    分之5計算之遲延利息，於法有據，應予准許。　　　　
五、綜上所述，原告依侵權行為之法律關係，請求被告給付635,
    353元，及自109年12月19日起至清償日止，按週年利率百分
    之5計算之利息，為有理由，應予准許，逾此部分之請求，
    則無理由，應予駁回。　　　　　
六、本件原告勝訴部分，為依民事訴訟法第427條第2項規定適用
    簡易程序所為被告敗訴之判決，依同法第389條第1項第3款
    規定，應依職權宣告假執行。　　　　　
七、訴訟費用負擔之依據：民事訴訟法第79條。
中　　華　　民　　國　　110 　年　　10 　　月　　22 　日
                 臺灣臺南地方法院新市簡易庭
                        法  官   廖建瑋
以上正本係照原本作成。　　　　　　　　　　　　
如不服本判決，應於判決送達後20日內，向本院提出上訴狀並表
明上訴理由（須附繕本）。如委任律師提起上訴，應一併繳納上
訴審裁判費。　　　　　　　 　　　　　　　　　
中　　華　　民　　國　　110 　年　　10 　　月　　22 　日
                        書記官   鄭梅君